最高法院刑事判決　　　　　　　　　 110年度台上字第5722號
上　訴　人　歐陽儁 
 
 
原審辯護人　陳以儒律師
上列上訴人因違反槍砲彈藥刀械管制條例案件，不服福建高等法
院金門分院中華民國110 年5月25日第二審判決（110年度上訴字
第8號，起訴案號：福建金門地方檢察署109 年度偵字第428號）
，由原審辯護人代為上訴，本院判決如下： 
    主  文
原判決撤銷，發回福建高等法院金門分院。
    理  由
一、本件上訴人歐陽儁之第一審辯護人陳以儒律師為上訴人之利
    益，對於第一審依想像競合犯規定，從一重論處其犯行為時
    槍砲彈藥刀械管制條例第7條第4項之未經許可持有手槍（尚
    犯同條例第12 條第4項未經許可持有子彈）罪刑及沒收之判
    決，為其利益提起第二審上訴。原判決以其上訴書狀並未敘
    述具體理由，顯不合法律上之程式，依刑事訴訟法第367 條
    前段、第372 條之規定，不經言詞辯論，駁回其在第二審之
    上訴。固非無見。
二、惟查：
(一)刑事訴訟法第361 條第1項、第2項規定，不服地方法院之第
    一審判決而上訴者，須提出上訴書狀，並應敘述具體理由。
    就修法過程以觀，原草案為：「依前項規定提起上訴者，其
    上訴書狀應敘述理由，並引用卷內訴訟資料，具體指摘原審
    判決不當或違法之事實。其以新事實或新證據為上訴理由者
    ，應具體記載足以影響判決結果之理由。」嗣經修正通過僅
    保留「上訴書狀應敘述具體理由」之文字，其餘則刪除。故
    所稱「具體理由」，並非指其書狀應一律引用卷內訴訟資料
    ，具體指摘原審判決不當或違法之事實，於以新事實或新證
    據為上訴理由時，亦不以應具體記載足以影響判決結果之情
    形為必要，而係抽象、空泛之對立面，倘上訴理由就其所主
    張第一審判決有違法或不當之情形，已舉出該案相關之具體
    事由，足為其上訴理由之所憑，即不能認係空言託詞或漫事
    指摘。縱其所舉理由，經調查結果，並非可採，要屬上訴有
    無理由之範疇，終究不能遽謂未敘述具體理由。第二審法院
    既為覆審制，即應就此上訴理由進行實質調查審理，落實被
    告訴訟程序權利之保障。苟逕以上訴狀所敘理由未具體為由
    ，遽依刑事訴訟法第367條、第372條，不經言詞辯論，而駁
    回第二審上訴，即非適法。
(二)上訴人之第一審辯護人為上訴人之利益提起第二審上訴之「
    刑事聲明上訴狀」略謂：第一審判決逕認上訴人係於偵查終
    結後，見事證明確，無從脫罪，方改口承認犯罪圖邀寬典，
    其悛悔之心尚屬薄弱等語，而未說明依照槍砲彈藥刀械管制
    條例第18條第4項前段減輕事由、刑法第59 條等規定予以減
    輕其刑規定之適用；是第一審判決量處上訴人之刑期顯有不
    當，為其上訴理由，有刑事聲明上訴狀可稽（見原審卷第29
    頁）。已具體指摘第一審認上訴人於第一審之承認犯罪，係
    因偵查終結後，見事證明確，無從脫罪，意圖邀寬典方為承
    認，乃認無悛悔之心之判斷而表不服；且其因已自白犯罪，
    爭執第一審未依槍砲彈藥刀械管制條例第18 條第4項前段及
    刑法第59 條等規定予以減輕或酌減其刑，量處其有期徒刑6
    年4 月及併科罰金新臺幣20萬元之刑度，顯有不當，而提起
    上訴，自係請求原審重為科刑調查、審酌，並非抽象指摘或
    泛言第一審判決量刑不當。原審遽依第一審判決資料加以覆
    核，以前揭上訴狀已敘述理由但非具體，不合法律上之程式
    為由，不經言詞辯論，而從程序上予以駁回，難謂適法。
三、上訴意旨執以指摘，為有理由，應認原判決有撤銷發回更審
    之原因。
據上論結，應依刑事訴訟法第397條、第401條，判決如主文。
中    華    民    國   110    年    11    月    10    日
                  刑事第八庭審判長法  官  李  英  勇  
                                  法  官  黃  瑞  華  
                                  法  官  楊  智  勝  
                                  法  官  吳  冠  霆  
                                  法  官  洪  兆  隆  
本件正本證明與原本無異
                                  書記官
中    華    民    國   110    年    11    月    15    日